【裁判字號】    98,交聲,1646
【裁判日期】    980630
【裁判案由】    違反道路交通管理處罰條例聲明異議
【裁判全文】
臺灣臺北地方法院交通事件裁定        98年度交聲字第1646號
原處分機關  交通部公路總局臺北區監理所
異  議  人
即受處分人  甲○○
上列異議人即受處分人因違反道路交通管理處罰條例案件，對於
交通部公路總局臺北區監理所於民國九十八年三月二十五日北監
營裁字第裁40—C00000000號之裁決書（原處分案號：北縣警交
大字第C00000000號）聲明異議，本院裁定如下：
    主  文
異議駁回。
    理  由
一、按雙黃實線設於路段中，用以分隔對向車道，並雙向禁止超
    車、跨越或迴轉，道路交通標誌標線號誌設置規則第一百四
    十九條第一項第一款第八目定有明文。在設有禁止迴車標誌
    或劃有分向限制線，禁止超車線、禁止變換車道線之路段，
    不得迴車，道路交通安全規則第一百零六條第二款亦已明訂
    。又駕駛汽車違反道路交通安全規則，因而肇事致人受傷者
    ，記違規點數三點，道路交通管理處罰條例第六十一條第三
    項亦有明文。
二、原處分意旨略以：本件異議人即受處分人甲○○於民國九十
    七年十二月十六日上午七時五十分許，駕駛車號752-ES號營
    業用小客車（下稱系爭計程車）沿臺北縣新店市○○路往水
    源快速道路方向行駛，於行經臺北縣新店市○○路515號前
    時，因在設有分向限制線路段迴轉車輛，導致其同向左側由
    被害人丙○○所騎乘，車號為MDR-341號普通重型機車（系
    爭機車）因而倒地，丙○○並因此受有右腳擦、挫傷等傷害
    ，而有違反道路交通安全規則肇事致人受傷之違規行為，經
    臺北縣政府警察局交通隊員警以異議人有「違反安全規則肇
    事致人受傷」違反道路交通管理處罰條例第六十一條第三項
    之違規行為，並以北縣警交大字第C00000000號舉發違反道
    路交通管理事件通知單當場掣單舉發。嗣異議人於舉發通知
    單上所載應到案日期九十八年三月十九日前之同年月十八日
    向原處分機關交通部公路總局臺北區監理所申訴，經查覆後
    仍認異議人有上開違規行為，原處分機關乃於九十八年三月
    二十五日以「違反道路交通安全規則肇事致人受傷」之違規
    行為，依道路交通管理處罰條例第六十一條第三項之規定，
    以北監營裁字第裁40-C 00000000號裁決書，記異議人違規
    點數三點，異議人於同月二十七日收受上開裁決書，旋即於
    同年四月十日提出
    本件聲明異議等語。
三、異議意旨略以：伊於事發當時行經臺北縣新店市○○路515
    號前時，因見前方路口等紅燈塞車，原欲迴轉至另向行駛，
    但同時警覺該路段設有分向限制線，即立即停車於內線車道
    上，車身僅左前車輪壓在雙黃線上，並未違反道路交通管理
    處罰條例第四十九條第一項第二款之規定上揭時間行經新店
    市○○路515號巷口時遇到紅燈，當時雖有迴轉之意圖，但
    同時警覺該路段有分向限制線，即立刻停車於內線車道，車
    身僅左前輪壓在雙黃線其中一線上，並未違反道路交通管理
    處罰條例第四十九條第一項第二款「於設有分向限制線路段
    迴轉」之規定，而其車輛停止後，突然聽見後方有緊急剎車
    聲和機車滑倒聲，下車察看後始知係被害人丙○○所騎乘之
    系爭機車疑因煞車不慎倒在後方車道上，則該車既係在與伊
    車未碰撞之情形下滑倒，則丙○○受傷與之即無因果關係，
    此並有警員所拍攝之現場照片可資佐證，而伊係以駕駛營業
    自小客車維生，在此事故中並未違反規定亦無肇事責任，僅
    依規定提出聲明異議云云。
四、訊據異議人甲○○固不否認曾於前揭時、地駕駛系爭計程車
    行經臺北縣新店市○○路515號前之肇事地點，並見被害人
    即證人丙○○所騎乘之系爭機車倒地而證人丙○○並受有傷
    害之情形，惟矢口否認其有何違規迴轉及肇事致人受傷之違
    規行為，並以前揭情詞置辯，經查：
  (一)異議人於事發當時係駕駛系爭計程車沿臺北縣新店市○○路
    往水源快速道路方向行駛，於行經劃設有分向限制線禁止迴
    轉路段之中正路515號前，驟然自同向內側車道由證人丙○○所騎乘之系爭機車右方駛出，並自系爭機車前方迴轉至對
    向車道內，系爭計程車之左前輪因而擦撞系爭機車之右前方
    車殼致證人丙○○人車倒地，並因而受有右膝挫傷併表淺損
    傷之傷害，而異議人於肇事後，則先將系爭計程車倒車回原
    車道內，始下車自行以噴漆定位，並爭執並無違規撞及證人
    丙○○等情，業據證人丙○○於警詢及本院訊問時證述綦詳
    ，核與當場目擊證人乙○○於警詢及本院訊問時所證均相符
    合，並有現場圖、道路交通事故調查報告表(一)、(二)、現場照
    片及財團法人佛教慈濟醫院臺北分院診斷證明書在卷可稽。
  (二)異議人雖辯稱：其所駕駛之系爭計程車於事發當時僅預備迴
    轉，且未與被害人之系爭機車發生擦撞云云，並以依卷內現
    場照片並無法證明其車有擦撞痕跡，且當地所繪製系爭計程
    車停止之位置係於原車道內為其佐證。然其所供除與證人丙○○及乙○○不符外，另依據卷附由臺北縣政府警察局警員
    於事發當日所拍攝之現場照片，其內即已記載系爭計程車之
    左前輪、左後輪附近均有擦痕存在，並非如異議人所稱其車
    並無擦痕云云。況證人丙○○及乙○○前與異議人均不相識
    且無仇隙，除丙○○因係被害人，所證或有偏頗而有不可採
    之疑慮外，則證人乙○○僅係因居住於現場附近而目擊車禍
    發生經過而接受警詢及本院訊問，實無甘冒偽證罪責而惡意
    誣陷異議人之必要，所證應屬可採，而證人丙○○所證與證
    人乙○○相符，則其所證，亦應屬實，而屬可採。是異議人
    辯稱於事發時、地並無違規迴轉及並未肇事致證人丙○○受
    傷之行為云云，應屬卸責之詞，不足採信。本件異議人確有
    於劃設分向限制線禁止迴轉路段違規迴轉以致肇事致人受傷
    之違規行為，應堪認定。
五、綜上所述，本件異議人確曾於上揭時、地在劃有分向限制線
    之路段迴車之行為，並因違反道路交通安全規則，而肇事致
    人受傷之違規行為。從而，原處分機關依道路交通管理處罰
    條例第六十一條第三項之規定，於九十八年三月二十五日以
    北監營裁字第裁40-C00000000號裁決書裁處異議人違規點數
    三點，依法並無不當，聲明異議意旨仍執前詞，指摘原處分
    違法，為無理由，應予駁回。
據上論斷，應依道路交通案件處理辦法第十九條，裁定如主文。
中    華    民    國    98    年    6     月    30    日
                臺灣臺北地方法院交通法庭
                              法  官  劉秀君
上正本證明與原本無異。
如不服本裁定，應於裁定送達後5日內向本院提出抗告狀。
                              書記官  吳俊龍
中    華    民    國    98    年    6     月    30    日


司法院資訊處製作；財團法人民間司法改革基金會備份。
